【裁判字號】    92,交上易,96
【裁判日期】    920315
【裁判案由】    過失傷害
【裁判全文】
臺灣高等法院刑事判決                  九十二年度交上易字第九六號
    上  訴  人  臺灣板橋地方法院檢察署檢察官
    被      告  甲○○
右上訴人，因被告過失傷害案件，不服臺灣板橋地方法院，九十一年度交易更字第二
號，中華民國九十二年一月二十七日第一審判決（起訴案號：臺灣板橋地方法院檢察
署九十一年度偵字第三二一七號）提起上訴，本院判決如左：
    主      文
原判決撤銷，發回臺灣板橋地方法院。
    理      由
一、公訴意旨略以，被告甲○○於民國（下同）九十年七月三十日十八時四十五分許
    ，駕駛ＧＲ－五七五０號自用小客車，由台北縣蘆洲市往三重市台北橋方向行駛
    ，途經台北縣三重市○○路○段與永福街交岔路口，疏於注意：(一)車前狀況，(二)
    隨時採取必要安全措施，(三)行經行人穿越道前，應減速慢行及隨時作停車準備等
    情，貿然高速通過交岔路口，因而撞及由三重市幸福戲院往永福街方向徒步穿越
    行人穿越道之乙○○○，致乙○○○受有左脛骨折、臉部挫傷、第十二胸椎壓迫
    性骨折及左側股骨、脛骨骨折等傷害。因認被告涉犯刑法第二百八十四條第一項
    過失傷害罪嫌。
二、本件原審以，被告涉犯刑法第二百八十四條第一項前段之過失傷害罪嫌，依同法
    第二百八十七條前段規定，須告訴乃論，但查：(一)被害人乙○○○於六個月告訴
    期間內，迄未向司法警察機關或檢察官表示訴追之意；而其於前開交通事故之後
    ，固受有傷害，然送往台北縣三重醫院診治時，據病歷記載與其女陳姿宇之陳述
    ，被害人意識清楚、精神狀況尚佳，故無不能行使告訴權之情事。(二)被害人之女
    陳姿宇固於九十年十一月十七日，在警訊中提起告訴，然其女並非被害人之法定
    代理人，其告訴，不生效力；九十年十月十五日固有以被害人名義，而由其女為
    代理人之存證函致台北縣三重分局永福派出所，表示「有關甲○○於九十年七月
    卅日開車撞擊被害人乙○○○事，方於九十年八月五日在貴所成立和解之案件
    ，惟迄今尚未履行，致本案自始和解不成立，請貴所另行依法處理，就本案相關
    資料移請管轄法院調處」云云，然此存證函既非被害人寄發，其女亦未獲被害人
    授權，自亦不生效力；被害人之女陳姿宇於九十年十一月十七日在警訊時，雖表
    示代理其母提出告訴，然未檢具委任狀證明已獲委任，至於九十一年三月六日固
    補提被害人之委任書，其距得為告訴時之九十年七月卅日，已逾六個月之告訴期
    間，無從補正。從而，諭知不受理之判決，固非無見。
三、惟按告訴乃論之罪，其告訴應自得為告訴之人知悉犯人之時起，於六個月內為之
    ，刑事訴訟法第二百三十七條第一項定有明文；且告訴人於事實上無法行使告訴
    權時，告訴期間自得為告訴時起算，最高法院二十六年八月二日著有決議。查被
    害人乙○○○自八十八年四月廿二日經醫師診斷有老年痴呆症，對外界事物之理
    解，有障，之後情況無明顯進步；而九十年十月二日因骨折住院手術，與意識
    無關之情形，有財團法人新光吳火獅紀念醫院（下稱新光醫院）九十一年十月十
    四日，（九十一年）新醫醫字第一０一四號分別根據骨科與神經內科醫師專業上
    之認識所函覆被害人病歷摘要及病歷資料，附於原審卷可稽。此項被害人之痴呆
    病情，攸關被害人對於告訴權之認知以及其告訴權得否行使之事實認定，甚具證
    據上之關聯性，詳言之，被害人若因老年痴呆，自始對於本件告訴權並無認知或
    事實上告訴權根本無法行使，揆諸前開法律規定與闡釋，本件被害人告訴權之告
    訴期間則尚未能起算，根本不生已逾告訴期間未合法告訴之問題。又關於告訴權
    之認知與決定告訴與否，屬精神意志層面之問題，而台北縣立三重醫學在骨折診
    療過程中所謂之「意識清楚」，究竟有無包括此精神上之意義？抑或單指疼痛之
    感覺而已？憑被害人之女陳姿宇普通人之述，如何判斷被害人雖老年痴呆仍具
    告訴權之認知能力以及告訴權之行使不生障？原判決對調查所得之新光醫院資
    料，恝置不論，徒以陳姿宇法庭上之陳述及三重醫院診療骨折之述，遽予判斷
    被害人並無不得行使告訴權之情事，自有理由不備之瑕疵。
四、檢察官抗告意旨雖未指摘及之，但原判決既有可議，即屬不可維持，本院應將原
    判決撤銷，發回原審法院更為適法審理，並依法不經言詞辯論為之。
據上論結，應依刑事訴訟法第三百六十九條第一項但書、第三百七十二條判決如主文
。
中      華      民      國    九十二    年      三      月     十五     日
                              臺灣高等法院刑事第八庭
                                  審判長法  官  陳  祐  治
                                        法  官  楊  炳  禎
                                        法  官  王  炳  梁
右正本證明與原本無異。
不得上訴。
                                        書記官  詹  麗  珠
中      華      民      國    九十二    年      三      月     十七     日


司法院資訊處製作；財團法人民間司法改革基金會備份。
